臺灣板橋地方法院刑事判決　　　　　　　 96年度易字第289號
公　訴　人　臺灣板橋地方法院檢察署檢察官
被　　　告　藍書弘
上列被告因違反毒品危害防制條例案件，經檢察官提起公訴（九
十五年度毒偵字第七九七０號、第八一三０號），因被告於本院
準備程序中為有罪之陳述，經合議庭裁定以簡式審判程序審理，
判決如下：
    主  文                                                                
藍書弘施用第二級毒品，累犯，處有期徒刑柒月。第二級毒品安
非他命（淨重合計伍貳‧貳陸公克），沒收銷燬之；盛裝毒品之
包裝袋拾陸只、玻璃吸食器壹組、奶瓶塑膠吸食器壹組、長短玻
璃管陸支、塑膠管貳根、安非他命吸食用玻璃球壹個、安非他命
吸食器塑膠球壹個均沒收。又持有第一級毒品，累犯，處有期徒
刑柒月。扣案之一級毒品海洛因（淨重零‧肆肆公克）沒收銷燬
之；盛裝毒品之包裝袋壹只沒收之。應執行有期徒刑壹年。扣案
之一級毒品海洛因（淨重零‧肆肆公克）、第二級毒品安非他命
（淨重合計伍貳‧貳陸公克），沒收銷燬之；盛裝毒品之包裝袋
拾柒只、玻璃吸食器壹組、奶瓶塑膠吸食器壹組、長短玻璃管陸
支、塑膠管貳根、安非他命吸食用玻璃球壹個、安非他命吸食器
塑膠球壹個均沒收。
    事  實
一、藍書弘前曾於民國八十五年間因違反麻醉藥品管理條例案件
    ，經分別判處有期徒刑五年一月、四月，應執行有期徒刑五
    年四月，於八十六年八月八日確定，九十二年四月九日縮短
    刑期執畢出監；復於九十三年間因違反槍砲彈藥刀械管制條
    例案件，經本院於九十四年一月三十一日以九十三年度簡字
    第五五三０號判處有期徒刑四月，併科罰金新台幣（以下同
    ）三萬元確定；另於九十三年間因違反毒品危害防制條例案
    件，經本院於九十四年二月十六日以九十三年度簡字第一三
    七三號分別判處有期徒刑三月、三月，應執行有期徒刑四月
    確定，並與違反槍砲彈藥刀械管制條例案件定應執行有期徒
    刑七月；再於九十四年間因違反毒品危害防制條例案件，經
    本院分別於九十四年十一月七日、九十四年十一月二十八日
    以九十四年度簡字第三八八四號、九十四年度簡字第四一七
    七號分別判處有期徒刑五月、五月確定，兩件定應執行為有
    期徒刑九月，於九十五年八月二十一日因縮短刑期執畢出監
    。
二、藍書弘曾於八十九年間因施用毒品，經本院以八十九年度毒
    聲字第五三二七號裁定送觀察、勒戒後，認無繼續施用毒品
    之傾向，於九十年三月二十二日勒戒完畢出監，由臺灣板橋
    地方法院檢察署檢察官於九十年三月二十九日以九十年度毒
    偵緝字第一九二號為不起訴處分確定；復於九十三年間因施
    用毒品違反毒品危害防制條例案件，經本院以九十三年度簡
    字第一三七三號判處有期徒刑三月確定；再於九十四年間因
    施用毒品違反毒品危害防制條例案件，經本院以九十四年度
    簡字第三八八四號、九十四年度簡字第四一七七號分別判處
    有期徒刑五月、五月確定，於九十五年八月二十日縮刑期滿
    執行完畢。詎猶不知悔改，(一)基於施用第二級毒品之接續犯
    意，自九十五年十一月二十一日上午十一時許，至同月二十
    八日凌晨某時，在臺北縣土城市○○路○段○○○號四樓之
    一住處，以將第二級毒品安非他命置於燈泡內點火加熱後吸
    用其煙霧之方式，施用第二級毒品安非他命多次，平均一天
    施用一至二次。(二)又藍書弘明知海洛因係屬毒品危害防制條
    例第二條第二項第一款所規定之第一級毒品，禁止非法持有
    ，竟基於持有第一級毒品之犯意，於九十五年十一月二十八
    日某時，在台北縣某處其所駕駛之車內，自友人楊天賜（年
    籍不詳）取得第一級毒品海洛因一包（淨重０‧四四公克）
    ，藏放於隨身之菸盒內而非法持有之。嗣分別於九十五年
    十一月二十一日下午三時許，駕駛車牌號碼○○○○─KG自
    用小客車附載賴筱姍，行經臺北縣板橋市○○○路○○號前
    為警查獲，並在其自用小客車駕駛座後背置物袋內查獲疑為
    第一級毒品海洛因之白粉七小包、第二級毒品安非他命十四
    小包及現金二十五萬四千八百元；並在臺北縣土城市○○路
    ○段○○○號四樓之一住處，扣得疑為第一級毒品海洛因之
    白粉二小包、安非他命二小包、玻璃吸食器一組、奶瓶塑膠
    吸食器一組、長短玻璃管六支、葡萄糖三十五包、塑膠管二
    根、安非他命吸食用玻璃球一個、分裝杓二支、大型分裝袋
    四百只、中型分裝袋五百只、小型分裝袋四百五十只、海洛
    因注射針筒三支、安非他命吸食器塑膠球一個等物。（藍書
    弘及其友人賴筱姍、李淑珍等人，涉嫌意圖販賣而持有第一
    級毒品及第二級毒品罪嫌部份，業經臺灣板橋地方法院檢察
    署檢察官另以九十五年度偵字第二七四六九號偵查中）。
    嗣於九十五年十一月二十八日上午五時三十分許，經警在臺
    北縣中和市○○路○○○巷○○號前查獲，並扣得海洛因一
    包（淨重０‧四四公克）。
三、案經臺北市政府警察局內湖分局移送、臺北縣政府警察局中
    和分局報告臺灣板橋地方法院檢察署官偵查起訴，本院於準
    備程序進行中，被告就被訴事實為有罪之陳述，經告知被告
    簡式審判程序之旨，並聽取當事人之意見後，裁定進行簡式
    審判程序。
    理  由
一、上揭犯罪事實，業據被告藍書弘於本院準備程序中及審理時
    坦承不諱，且被告於九十五年十一月二十一日、同月二十八
    日被查獲時，經警採取之尿液檢體，經送行政院衛生署認可
    之臺灣尖端先進生技醫藥股份有限公司、臺灣檢驗科技股份
    有限公司檢驗後確呈毒品安非他命類陽性反應，有該公司九
    十五年十一月二十九日（毒品鴉片類為陰性反應、安非他命
    類為陽性反應）、九十五年十二月十一日（毒品鴉片類為陰
    性反應、安非他命類為陽性反應）濫用藥物（尿液）檢驗報
    告二份附卷可稽；而被告於九十五年十一月二十一日經警查
    獲時扣得之扣案白色晶體十六包（毛重合計五五‧八四公克
    、淨重合計五二‧二六公克），經內政部警政署刑事警察局
    鑑驗結果，確認含有第二級毒品甲基安非他命成分，有內政
    部警政署刑事警察局九十五年十二月十八日刑鑑字第○○○
    ○○○○○○號鑑定書附卷可稽。另被告於九十五年十一月
    二十八日經警查獲時扣得之白色粉末一包，確含第一級第六
    項毒品海洛因成分（淨重０‧四四公克），有法務部調查局
    九十五年十二月二十四日調科壹字第○○○○○○○○○○
    ○號鑑定通知書一紙附卷可稽。此外，復有第二級毒品安非
    他命十六小包、玻璃吸食器一組、奶瓶塑膠吸食器一組、長
    短玻璃管六支、塑膠管二根、安非他命吸食用玻璃球一個、
    安非他命吸食器塑膠球一個及第一級毒品海洛因一包（淨重
    ０‧四四公克）扣案可資佐證，被告施用第二級毒品安非他
    命、持有第一級毒品海洛因之犯行，即堪認定。
二、按毒品危害防制條例係於九十二年七月九日修正公布，自九
    十三年一月九日施行，其中第二十條、第二十三條將施用毒
    品之刑事處遇程序，區分為「初犯」及「五年內再犯」、「
    五年後再犯」。依其立法理由之說明：「初犯」，經觀察、
    勒戒或強制戒治後，應為不起訴處分或不付審理之裁定；經
    觀察、勒戒或強制戒治執行完畢釋放後，「五年內再犯」者
    ，因其再犯率甚高，原實施之觀察、勒戒及強制戒治既已無
    法收其實效，爰依法追訴或裁定交付審理。至於經觀察、勒
    戒或強制戒治執行完畢釋放後，「五年後再犯」者，前所實
    施之觀察、勒戒或強制戒治已足以遮斷其施用毒品之毒癮，
    為期自新及協助其斷除毒癮，仍適用「初犯」規定，先經觀
    察、勒戒或強制戒治之程序。從而依修正後之規定，僅限於
    「初犯」及「五年後再犯」二種情形，始應先經觀察、勒戒
    或強制戒治程序。倘被告於五年內已再犯，經依法追訴處罰
    ，縱其第三次（或第三次以上）再度施用毒品之時間，在初
    犯經觀察、勒戒或強制戒治執行完畢釋放五年以後，已不合
    於「五年後再犯」之規定，且因已於「五年內再犯」，顯見
    其再犯率甚高，原實施觀察、勒戒或強制戒治，已無法收其
    實效，即應依該條例第十條處罰（最高法院九十五年第七次
    刑事庭會議決定要旨可參）。查被告曾於八十九年間因施用
    毒品，經本院以八十九年度毒聲字第五三二七號裁定送觀察
    、勒戒後，認無繼續施用毒品之傾向，於九十年三月二十二
    日勒戒完畢出監，由臺灣板橋地方法院檢察署檢察官於九十
    年三月二十九日以九十年度毒偵緝字第一九二號為不起訴處
    分確定；復於九十三年間因施用毒品違反毒品危害防制條例
    案件，經本院以九十三年度簡字第一三七三號判處有期徒刑
    三月確定；再於九十四年間因施用毒品違反毒品危害防制條
    例案件，經本院以九十四年度簡字第三八八四號、九十四年
    度簡字第四一七七號分別判處有期徒刑五月、五月確定，於
    九十五年八月二十日縮刑期滿執行完畢等情，有臺灣高等法
    院被告前案紀錄表在卷足憑。被告於觀察、勒戒執行完畢釋
    放後五年內再犯施用毒品之犯行，且經判刑確定，竟再施用
    第二級毒品因而為警查獲，即非屬毒品危害防制條例第二十
    條第三項所定「五年後再犯」之情形，檢察官逕行起訴，要
    無不合（最高法院九十五年台上字一０七一號判決參照）。
    事證明確，應依法論科。
三、次按立法者針對特定刑罰規範之構成要件，已預設其本身係
    持續實行之複次行為，具備反覆、延續之行為特徵，故將之
    總括或擬制成一個構成要件之「集合犯」行為，因刑法評價
    上為構成要件之行為單數，當然僅應成立一罪。查施用毒品
    之行為本質上因具有成癮性、濫用性（此觀毒品危害防制條
    例第二條之規定自明），立法實務首重以刑事處遇方式戒斷
    行為人毒癮，若無法收其實效，始依法追訴處罰（此觀毒品
    危害防制條例第二十條、第二十三條之規定即明），故施用
    毒品本身具備反覆、延續之行為特徵，持續多次施用毒品始
    為此類犯罪之典型或常態，於刑法評價上，施用毒品應僅成
    立集合犯一罪，合先陳明。故核被告藍書弘所為，係犯毒品
    危害防制條例第十條第二項之施用第二級毒品罪及第十一條
    第一項之持有第一級毒品罪，其施用毒品安非他命前後之持
    有毒品行為，應為施用之高度行為所吸收，不另論罪。被告
    所犯施用第二級毒品罪及持有第一級毒品罪二罪間，犯意個
    別，行為互殊，應予分論併罰。公訴意旨未論列九十五年十
    一月二十一日十一時許之後至九十五年十一月二十八日八時
    十五分為警採尿前二十六小時止之施用第二級毒品犯行，惟
    此部分與前揭公訴人起訴之施用毒品犯行，為接續犯之一罪
    關係，本院自得一併論究，附此敘明。被告有上揭事實欄記
    載之犯罪科刑及執行紀錄，有臺灣高等法院被告前案紀錄表
    附卷可考，其於受有期徒刑之執行完畢後，五年以內故意再
    犯有期徒刑以上之本罪，為累犯，應依刑法第四十七條規定
    加重其刑。爰審酌被告前經觀察勒戒，仍未戒斷其施用毒品
    之惡習，且多次為警查獲，惟其犯後能坦承其過，態度良好
    ，核施用毒品屬於自殘行為，犯罪手段尚屬輕微、施用毒品
    之次數、持有毒品之數量，所生危害等一切情狀，量處如主
    文所示之刑，並定其應執行刑，以資懲儆。
四、扣案之第一級毒品海洛因一包（淨重０‧四四公克）、第二
    級毒品安非他命十六包（淨重合計五二‧二六公克），應依
    毒品危害防制條例第十八條第一項規定，沒收銷燬之。上開
    毒品係分別以十七只塑膠袋包裝，其外包裝既係用於包裹毒
    品，防其裸露、潮濕，便於攜帶，可與毒品分離，係供本案
    犯罪所用之物，且係屬被告所有，因毒品危害防制條例第十
    九條第一項並無就犯同條例第十條之罪所用之物，應予沒收
    之規定，故依刑法第三十八條第一項第二款規定宣告沒收。
    又玻璃吸食器一組、奶瓶塑膠吸食器一組、長短玻璃管六支
    、塑膠管二根、安非他命吸食用玻璃球一個、安非他命吸食
    器塑膠球一個，係供被告所有，供施用毒品所用之物，業經
    被告供承在卷，均依刑法第三十八條第一項第二款規定宣告
    沒收。另扣案之疑為海洛因之白粉九包、現金二十五萬四千
    八百元、葡萄糖三十五包、分裝杓二支、大型分裝袋四百只
    、中型分裝袋五百只、小型分裝袋四百五十只、海洛因注射
    針筒三支等物，因被告藍書弘涉嫌意圖販賣而持有第一級毒
    品及第二級毒品罪嫌部份，業經臺灣板橋地方法院檢察署檢
    察官另以九十五年度偵字第二七四六九號偵查中，被告供稱
    除現金外，均非其所有，而現金部分，亦難認與本案有何關
    聯，另由檢察官偵查處理，不予本案宣告沒收，附此敘明。
據上論斷，應依刑事訴訟法第二百七十三條之一第一項、第二百
九十九條第一項前段，毒品危害防制條例第十條第二項、第十一
條第一項、第十八條第一項，刑法第十一條前段、第四十七條、
第五十一條第五款、第三十八條第一項第二款，判決如主文。
本案經檢察官黃仙宜到庭執行職務。
中    華    民    國    96    年    4     月    13    日
                  刑事第九庭  法  官  潘翠雪
上列正本證明與原本無異。
如不服本判決，應於送達後十日內向本院提出上訴狀
                              書記官  江文彬

中    華    民    國    96    年    4     月    13    日
附錄本案論罪科刑法條全文：
毒品危害防制條例第10條
施用第一級毒品者，處 6 月以上 5 年以下有期徒刑。
施用第二級毒品者，處 3 年以下有期徒刑。

毒品危害防制條例第11條
持有第一級毒品者，處3年以下有期徒刑、拘役或新臺幣5萬元以
下罰金。
持有第二級毒品者，處2年以下有期徒刑、拘役或新臺幣3萬元以
下罰金。
持有專供製造或施用第一、二級毒品之器具者，處1年以下有期
徒刑、拘役或新臺幣1萬元以下罰金。
持有毒品達一定數量者，加重其刑至二分之一，其標準由行政院
定之。